臺灣高雄地方法院民事判決　　　　　　　　　　　　九十三年度簡上字第三０六號
　　上　訴　人　甲○○
　　被　上訴人　丙○○
　　訴訟代理人　乙○○
當事人間請求損害賠償事件，上訴人對於民國九十三年八月十六日本院鳳山簡易庭九
十三年度鳳簡字第九六０號第一審判決提起上訴，本院於民國九十四年一月七日言詞
辯論終結，判決如下：
    主      文
上訴駁回。
第二審訴訟費用由上訴人負擔。
    事實及理由
一、上訴人起訴主張：兩造原均係高雄縣鳳山市○○街十四巷京城大鎮社區Ｂ棟大樓
    之住戶，民國九十一年間，上訴人經選任為Ｂ區（棟）之主任管理委員後，因見
    管理委員參與例行會議之情形並不踴躍，為鼓勵出席、推動會務計，遂在任內通
    過凡管理委員準時與會，得享有減免繳納管理費優待之決議，惟主任管理委員之
    管理費優待方案，則早自八十八年七月起即已經開始施行，而與該次決議毫不相
    涉。詎被上訴人概略獲悉管理費減免之事後，未先向上訴人等人究明詳情，即逕
    於同年九月二十八日下午五時四十五分許至同日晚間七、八時許之間，在多數人
    得以出入之社區Ｂ棟大樓電梯內，張貼載有：「甲○○（即上訴人）不要臉自肥
    方案歪曲事實還自以為是」等語之紙條，而惡意貶損上訴人之名譽，致使上訴人
    蒙受重大之精神痛苦，嗣經調解多次，被上訴人均欠缺賠償誠意等語。為此，爰
    依侵權行為之法律關係，求為判決：被上訴人應賠付新臺幣（下同）二十萬元，
    及自訴狀送達翌日起至清償日止，按週年利率百分之五計算之利息。
二、被上訴人則以：被上訴人固曾於前揭時地，張貼載記有前揭內容之紙條，惟此乃
    導因於上訴人及少數與會管理委員，在不符法定程序之情形下，不顧全體住戶之
    公共利益，逕自議決通過減免任管理委員住戶之管理費於先，嗣又未予公告秘密
    施行於後，及至全體住戶獲知該項決議，又未即予廢止，被上訴人心生不平且急
    欲導正此一錯誤，才會以張貼紙條之行為對上訴人進行抵制，被上訴人之所為，
    係屬為保障全體住戶權益之善意評論，縱行為或有過當，可責性也甚低；再者，
    被上訴人每月收入之四萬餘元，在支應六至七位家人所需後，幾無剩餘，是以也
    無餘力負擔上訴人請求之高額賠償等語資為抗辯。求為判決：駁回原告之訴；並
    陳明如受不利益之判決，願供擔保，請准為免為假執行之宣告。
三、原審判決命被上訴人應賠付上訴人一萬元，及自九十三年五月二十七日起至清償
    日止，按週年利率百分之五計算之利息，並依職權為假執行之宣告，而駁回上訴
    人之其餘請求，上訴人就遭駁回之部分上訴聲明不服，於本審求為判決：(1)原判
    決不利於上訴人部分廢棄；(2)被上訴人應再賠付十九萬元，及自九十三年五月二
    十七日起至清償日止，按週年利率百分之五計算之利息。被上訴人就其敗訴部分
    未予上訴，於本院則求為判決：駁回上訴人之上訴。
四、上訴人主張兩造原均為高雄縣鳳山市○○街十四巷京城大鎮社區Ｂ棟大樓之住戶
    ，而其經選任為九十一年度之主任管理委員後，固在任內通過管理委員得減免繳
    納管理費之決議，惟該決議並不適用於為主任管理委員之上訴人本身；及被上訴
    人於九十一年九月二十八日下午五時四十五分許至同日晚間七、八時許之間，在
    多數人得以出入之社區Ｂ棟大樓電梯內，張貼載有：「甲○○不要臉自肥方案歪
    曲事實還自以為是」等語之紙條等情，業據提出與所述相符之京城大鎮管理委員
    名冊、九十一年管理委員會會議紀錄、歷任主任管理委員管理費存根、紙條（影
    本，正本已扣於相關刑事案卷中）等件為證，且被上訴人對此部分亦不復爭執，
    自堪信為真實。
五、核前揭紙條內所載之「不要臉」、「自肥」、「歪曲事實」等針對上訴人所為之
    辱罵性字眼，除令上訴人感覺羞恥難堪外，更足使一般人在見聞後，認為上訴人
    品行低劣，而降低上訴人之社會人格評價，上訴人之名譽權確已遭受貶損；參諸
    被上訴人張貼前揭紙條之行為，經刑事庭調查結果，也經認定確屬公然侮辱，而
    判處被上訴人拘役二十日確定，亦有本院九十二年度簡字第五三五七號刑事簡易
    判決、九十三年度簡上字第一０二號刑事判決附卷可稽；綜上，自足認定被上訴
    人確已不法侵害上訴人之名譽權。至減免管理費決議之議決經過及結論等項，縱
    屬可受公評之事，惟核被上訴人之所為，乃係針對參與決議者之人格權，進行謾
    罵式之攻擊，而非直接對於決議相關事項進行評論，且又顯然欠缺善意；再者，
    立法者已建制民法第一百九十五條及第一百四十八條以下等規定，而足以調和民
    事法上名譽權與言論自由間之權利衝突問題，是以審酌名譽權遭受侵害之民事求
    償事件時，本另無刑法「自衛」「自辯」或「保護合法利益」等相關免責規定之
    適用（臺灣高等法院九十一年度上字第四０三號判決意旨參照）；被上訴人以上
    訴人錯誤決議於先為由，抗辯其抵制行為係為保障全體住戶之權益而發，係屬善
    意，欠缺不法性云云，無足採取。
六、按不法侵害他人之名譽，被害人雖非財產上之損害，亦得請求賠償相當之金額，
    民法第一百九十五條第一項前段定有明文。查上訴人張貼載有侮辱性字眼紙條之
    行為，已不法侵害被上訴人之名譽權，業如前述，則本件上訴人請求被上訴人應
    賠付精神慰撫金，自屬有據。本件審酌上訴人乃從事導遊工作，每月收入為三至
    六萬元不等，名下無財產；至被上訴人則從事營造業工作，月薪約四萬餘元，名
    下有不動產與汽車一輛；另衡以由管理委員自行議決自己應繳費用之減免等節確
    有瑕疵，而容有爭議，惟上訴人係為鼓勵管理委員踴躍與會等非私利之目的，方
    提議並通過該具有爭議性之決議，上訴人本身並未因該決議直接獲有任何好處，
    及載有侮辱性字眼紙條張貼之地點及時間之久暫等一切情狀，認上訴人請求之二
    十萬元慰撫金核屬過高，至原審所認定之一萬元賠付金額，則尚屬相當。
七、綜上所述，被上訴人已不法侵害上訴人之名譽權，惟本件慰撫金之數額，應以一
    萬元較為相當。從而上訴人依侵權行為法律關係，請求被上訴人應賠付一萬元，
    及自起訴狀繕本送達翌日即九十三年五月二十七日起至清償日止，按週年利率百
    分之五計算之利息，依法即無不合，原審依此判命被上訴人應如數給付，並依職
    權為假執行之宣告，而駁回上訴人逾一萬元及其法定遲延利息範圍外之請求，其
    認事用法均無違誤，自應與以維持，上訴人就其敗訴部分，指摘原判決不當，求
    予廢棄改判，為無理由，應予駁回。
八、末裁判費分擔之裁判，係屬法院之職權事項而不受當事人之拘束（民事訴訟法第
    八十七條第一項參照），又依兩造勝敗之比例酌定裁判費之分配，本亦合於民事
    訴訟法第七十九條等相關規定，是以上訴人另執本件訴訟費用應由兩造分擔各半
    為由，茲為上訴之論據，也係屬無理由，爰併予指明。
九、據上論結，本件上訴為無理由，依民事訴訟法第四百三十六條之一第三項、第四
　　百四十九條第一項、第七十八條，判決如主文。
中　　　華　　　民　　　國　　九十四　　年　　　一　　　月　　二十一　　日
    　　                          民事鳳山分庭
　　                                  審判長法  官  王伯文
                                            法  官  李代昌
                                            法  官  莊珮吟
正本係照原本作成。
本判決不得上訴。
中　　　華　　　民　　　國　　九十四　　年　　　一　　　月　　二十一　　日
                                         法院書記官 吳建德
